臺灣臺北地方法院小額民事判決　　　 
                                  　111年度店小字第562號
原      告  陳漢霆  

被      告  林藝安  


上列當事人間損害賠償事件，本院於民國111年6月7日言詞辯論
終結，判決如下：
    主      文
被告應給付原告新臺幣參萬玖仟玖佰伍拾伍元，及自民國一百一
十一年四月十九日起至清償日止，按年息百分之五計算之利息。
原告其餘之訴駁回。
訴訟費用新臺幣壹仟元由被告負擔十分之八，餘由原告負擔。
本判決原告勝訴部分得假執行；但被告如以新臺幣參萬玖仟玖佰
伍拾伍元為原告預供擔保後，得免為假執行。
    事實及理由
一、按因侵權行為涉訟者，得由行為地之法院管轄，民事訴訟法
    第15條第1 項定有明文。本件侵權行為地為臺北市文山區，
    本院自有管轄權。次按，訴狀送達後，原告不得將原訴變更
    或追加他訴，但擴張或減縮應受判決事項之聲明者，不在此
    限，民事訴訟法第255條第1 項第3 款定有明文。查原告起
    訴時，原請求被告應給付原告新臺幣（下同）50,550元，及
    自起訴狀繕本送達翌日起至清償日止，按年息百分之5 計算
    之利息。嗣於民國111年5月10日言詞辯論變更聲明為，捨棄
    缺料零件2,000元，核屬減縮應受判決事項之聲明，揆諸前
    揭說明，應予准許，合先敘明。
二、原告起訴主張：被告於111年1月26日下午5時58分許駕駛車
    牌號碼為0000-00號自用小客車（下稱被告車輛），行經臺
    北市○○區○○路00號處時，被告因未保持安全距離之過失，而
    與原告所有並駕駛車牌號碼為0000-00號自用小客車（下稱
    系爭車輛）發生碰撞，致系爭車輛受有損害，經原告送修車
    廠估價後，系爭車輛如需回復原狀需費48,550元（含工資26
    ,500元、烤漆12,500元、零件9,550元），爰依保險法第53
    條第1 項及侵權行為法律關係，請求被告賠償上開必要修復
    費用等語。並聲明：被告應回復系爭車輛損害發生前之原狀
    或應給付原告48,550元，及自起訴狀繕本送達翌日起至清償
    日止，按年息百分之5 計算之利息。
三、被告答辯稱：
　㈠被告於111年1月26日傍晚駕車行經秀明路往萬壽路時，因未
    注意前方已變紅燈，而追撞前方停等紅燈之系爭車輛，進而
    向前推撞前方停等紅燈由訴外人劉晏羽駕駛之車牌號碼為00
    00-00號自用小客車，致系爭車輛後置物箱底部墊子掀開之
    右邊鈑金凸起處變形，且有一破損小洞，而後保險桿則無明
    顯損傷，原告於事發當時向被告表示，系爭車輛係幾年前向
    友人購買之二手車，僅花費10,000元購入，因相當陳舊，故
    之後不會送修，全權由系爭車輛之保險公司處理即可，並於
    事發當日被告即與原告及訴外人劉晏羽達成和解。
　㈡事後原告將系爭車輛開至被告介紹之汽車保養廠檢查，而該
    汽車保養廠向被告表示，系爭車輛已相當陳舊，故部分原告
    主張之損傷，與本案事故無明確之因果關係存在，再會同另
    一間被告介紹的鈑金廠評估，兩間車廠均認系爭車輛許多損
    傷不合邏輯，系爭車輛所受損傷並無如其主張嚴重。又兩造
    事後討論系爭車輛賠償事由未能達成共識。並聲明：⒈原告
    之訴駁回；⒉如受不利判決，願供擔保請准宣告免為假執行
    。
四、本院之判斷：
  ㈠本件事故發生被告有過失乙節，按當事人主張有利於己之事
    實者，就其事實有舉證之責任，民事訴訟法第277 條前段有
    明文規定。按因故意或過失，不法侵害他人之權利者，負損
    害賠償責任；汽車、機車或其他非依軌道行駛之動力車輛，
    在使用中加損害於他人者，駕駛人應賠償因此所生之損害，
    但於防止損害之發生，已盡相當之注意者，不在此限，民法
    第184 條第1 項前段、第191 條之2 分別定有明文。揆諸民
    法第191 條之2 規定，本條但書係專為非依軌道行駛之動力
    車輛在使用中駕駛人之責任而為舉證責任倒置之規定，故凡
    動力車輛在使用中加損害於他人者，由法律推定駕駛人侵害
    他人之行為係出於過失，除駕駛人已於防止損害之發生盡相
    當之注意外，即應依民法第191 條之2 規定賠償被害人所受
    損害。經查，原告主張之事實，業據其提出與其所述相符之
    臺北市政府警察局道路交通事故當事人登記聯單、道路交通
    事故現場圖、道路交通事故照片黏貼紀錄表、道路交通事故
    初步分析研判表、忠輝汽車商行估價單及五股中興路郵局存
    證號碼000034號存證信函暨回執等件為證（參見本院卷第9
    頁至第27頁），核閱屬實。衡諸常情於上開時地確有發生交
    通事故方有上開臺北市政府警察局道路交通事故當事人登記
    聯單之記錄，且被告對於111年1月26日傍晚駕車行經秀明路
    往萬壽路時，因未注意前方已變紅燈，而追撞前方停等紅燈
    之系爭車輛，進而向前推撞其前方停等紅燈由訴外人劉晏羽
    駕駛之車牌號碼為0000-00號自用小客車乙情並不爭執，另
    自道路交通事故現場圖及道路交通事故照片黏貼紀錄表（參
    見本院卷第11頁至第18頁），足見系爭車輛於上開時地受有
    損害，洵堪認定。則被告有未保持安全距離之過失，且與原
    告受有損害間有相當因果關係，揆諸上開規定，被告就本件
    肇事應負過失侵權行為責任，堪可認定。
  ㈡次按，被告有未保持安全距離之過失，致發生本件交通事故
    ，就系爭車輛所受損害，而負侵權行為損害賠償責任者，除
    法律另有規定或契約另有訂定外，應回復他方損害發生前之
    原狀，債權人亦得請求支付回復原狀所必要之費用，以代回
    復原狀，民法第213 條第1 項、第3 項亦分別定有明文。又
    按，不法毀損他人之物者，被害人得請求賠償其物因毀損所
    減少之價額，民法第196 條定有明文；又按物被毀損時，被
    害人除得依民法第196 條請求賠償外，並不排除民法第213 
    條至第215 條之適用。再者，依民法第196條請求賠償物被
    毀損所減少之價額，得以修復費用為估定之標準，但以必要
    者為限。原告主張因本件車禍致受有系爭車輛修理費用48,5
    50元之損失，固據其提出系爭車輛估價單為證，惟系爭車輛
    為85年5月出廠，有行照為憑（參見本院卷第91頁），系爭
    車輛修復費用包含工資26,500元、烤漆12,500元、零件9,55
    0元共計48,550元，亦有上開估價單為憑。衡以系爭車輛有
    關零件部分之修復，既以新零件更換被損害之舊零件，則在
    計算損害賠償額時，自應將零件折舊部分予以扣除（最高法
    院77年5 月17日第9 次民事庭會議決意參照），依行政院所
    發布之固定資產耐用年數表及固定資產折舊率表，自用小客
    車之耐用年數為5 年，依定率遞減法每年應折舊369 ／1000
    ，又其使用期間未滿1 年者，按實際使用之月數相當於全年
    之比例計算之；不滿1 年者，以月計。系爭車輛自出廠日85
    年5月至發生本件交通事故日即111年1月26日止，約使用25
    年9個月，已逾5年之耐用年限，依上開規定，其零件部分之
    金額9,550元，折舊後之餘額為955元（計算式：9,550元×1/
    10＝955元，元以下均四捨五入），則原告請求零件費用於此
    範圍內為有據，其餘請求則為無據；至其請求工資及烤漆部
    分不生折舊問題，應全部由被告負責賠償。綜上，系爭車輛
    因車禍所支出之修理費用，應以39,955元（計算式：26,500
    元＋12,500元＋955元＝39,955）為必要，逾此部分則無理由，
    應予駁回。另被告僅泛稱修復金額過高、不合邏輯，然未具
    體指摘修繕單據有何不合理之處，且自原告提出之估價單以
    觀，系爭車輛前車頭及後車尾均因本件事故受損，與預估修
    復位置相符，被告既未具體指摘何處損害非車禍所致及何處
    修繕非屬必要，自難為有利於被告之認定。
　㈢末按，遲延之債務，以支付金錢為標的者，債權人得請求依
    法定利率計算之遲延利息；應付利息之債務，其利率未經約
    定，亦無法律可據者，週年利率為百分之5 ；給付無確定期
    限者，債務人於債權人得請求時，經其催告而未為給付，自
    受催告時起，負遲延責任。其經債權人起訴而送達訴狀，或
    依督促程序送達支付命令，或為其他相類之行為者，與催告
    有同一之效力，民法第233 條第1 項、第203 條、第229 條
    第2 項分別定有明文。本件原告請求被告賠償之損害，此為
    以支付金錢為標的，原告自得請求被告給付自起訴狀繕本送
    達翌日即111年4月19日（於111年4月8日寄存送達於新北市
    政府警察局派出所，參見本院卷第37頁）起至清償日止，按
    年息百分之5 計算之利息，併予說明。
五、綜上，原告依侵權行為之法律關係，請求被告給付39,955元
    ，及自111年4月19日起至清償日止，按年息百分之5 計算利
    息之範圍內，為有理由，應予准許。至原告逾此部份之請求
    ，為無理由，應予駁回。
六、本件事證已臻明確，兩造其餘攻擊防禦方法，於本判決結果
    不生影響，爰不一一論述，附此敘明。
七、本件原告勝訴部分係適用小額程序為被告敗訴之判決，依民
    事訴訟法第436 條之20條規定，應依職權宣告假執行；並依
    同法第392 條第2 項依職權為被告如預供擔保，得免為假執
    行之宣告。
八、訴訟費用負擔之依據：民事訴訟法第79條。本件訴訟費用額
    確定金額為裁判費1,000 元。
中　　華　　民　　國　　111 　年　　6 　　月　　30　　日
                  臺灣臺北地方法院新店簡易庭
                              法  官  石蕙慈
以上正本係照原本作成。
對於本件判決如有不服，應於收受送達後20日內向本院提出上訴
書狀，上訴於本院合議庭，並按他造當事人之人數附具繕本。
當事人之上訴，非以判決違背法令為理由不得為之，上訴狀應記
載上訴理由，表明下列各款事項：
㈠原判決所違背之法令及其具體內容。
㈡依訴訟資料可認為原判決有違背法令之具體事實。
如委任律師提起上訴者，應一併繳納上訴審裁判費。
中　　華　　民　　國　　111 　年　　6 　　月　　30　　日
                              書記官  徐子芹